臺灣屏東地方法院交通事件裁定　　　　100年度交聲字第377號
原處分機關　交通部公路總局高雄區監理所屏東監理站
法定代理人　郭政雄
異　議　人　黃國富
即受處分人
上列異議人即受處分人因違反道路交通管理處罰條例案件，對於
交通部公路總局高雄區監理所屏東監理站民國100 年11月10日所
為之處分（原處分案號：屏監違字第裁82-V00000000號）聲明異
議，本院裁定如下：
    主  文
異議駁回。
    理  由
一、原處分機關略以：受處分人即異議人黃國富（下稱異議人）
    駕駛車牌號碼為VE-618號自用一般大貨車，於民國100 年8
    月24日晚上8 時30分許，行經屏東縣台一線與中華路口（北
    上）時，因有「汽車行駛於一般盜錄上汽車駕駛人未繫安全
    帶」之違規事實，經警當場攔停掣單舉發，嗣原處分機關即
    交通部公路總局高雄區監理所屏東監理站認異議人上開情形
    ，違反道路交通管理處罰條例第31條第1 項之規定，裁處異
    議人罰鍰新臺幣（下同）1,500 元等語。
二、聲明異議意旨略以：其於舉發時間，駕駛大貨車行經台一線
    與中華路口時，適逢屏東縣警察局枋寮分局春日分駐所在現
    場實施臨檢，有位警員吹笛請伊駕車靠路邊停，其就無條件
    靠路邊停，看看警員是何原因請伊停靠路邊，警員即叫其下
    車，其問何事，警員說「你未繫安全帶」，其馬上回答說「
    我有繫安全帶，你說我未繫安全帶，我不知道錯在哪裡，我
    本身開車就有係安全帶，你是憑哪個角度看我沒繫安全帶，
    敬請警方提出其何時沒繫安全帶，給其一個公道，警方舉發
    本件違規有所過當，聲明人心不甘服，且警方常為求績效，
    以遊走於法律邊緣之方式辦案，侵害到人權，所以本人當時
    對警方叫伊簽名在舉發單上，就當場拒簽，因其很不服氣；
    依釋字第535 號，警察臨檢不得任意臨檢，應該要客觀上有
    危險的交通工具才可以盤查，警方還對其攝影，其覺得警方
    已侵犯其隱私權，當初取締地點也是違法。爰依法聲明異議
    ，請求准予撤銷罰單等語。
三、按汽車行駛於道路上，其駕駛人或前座乘客未繫安全帶者，
    處駕駛人1,500 元罰鍰；汽車行駛於高速公路，違反前項規
    定者，處駕駛人3,000元以上6,000 元以下罰鍰，100年5 月
    11日修正前道路交通管理處罰條例第31條第1 項前段、第2
    項定有明文。次按「行為後法律或自治條例有變更者，適用
    行政機關最初裁處時之法律或自治條例；但裁處前之法律或
    自治條例有利於受處罰者，適用最有利於受處罰者之規定。
    」行政罰法第5 條定有明文。查本件異議人行為後，道路交
    通管理處罰條例第31條第1 項、第2 項均於100 年5 月11日
    修正，並經行政院於100 年7 月4 日院臺交字第1000031473
    號令定自100 年8 月1 日施行，修正後道路交通管理處罰條
    例第31條第1 項規定：「汽車行駛於道路上，其駕駛人、前
    座或小型車後座乘客未依規定繫安全帶者，處駕駛人1,500
    元罰鍰。但計程車駕駛人已盡告知義務，乘客仍未繫安全帶
    時，處罰該乘客；有關其安全帶之正確使用、實施方式、因
    特殊事由未能依規定繫安全帶之處理、宣導及其他應遵行事
    項之辦法，由交通部定之。」、第2 項規定：「汽車行駛於
    高速公路或快速公路違反前項規定者，處駕駛人3,000 元以
    上6,000 元以下罰鍰。但計程車駕駛人已盡告知義務，乘客
    仍未繫安全帶時，處罰該乘客。」，本件異議人係一般之汽
    車駕駛人，不問依修正前、後之規定，如有未繫安全帶之情
    事均應受處罰，且罰鍰數額上下限均相同，自無有利不利於
    異議人之情形，依上開說明，自應適用行政機關裁處時之法
    律即100 年5 月11日修正後之道路交通管理處罰條例第31條
    第1 項、第2 項處斷，先予敘明。
四、經查：
(一)、異議人於100 年8 月24日晚上8 時30分許，駕駛上開自用一
    般大貨車，行經屏東縣台一線與中華路口（北上）時，為在
    該處執行「擴大取締酒駕、分局頒擴大臨檢」專案勤務之屏
    東縣政府警察局枋寮分局警員攔停時，當場發現其未繫安全
    帶，乃掣單舉發等情，業經證人張家麟警員到庭具結證稱：
    100 年8 月24日分局規畫擴大取締酒駕勤務，在枋寮鄉○○
    ○○○路口，當時其與張金元在攔截點執行攔檢勤務，渠等
    攔停異議人時，有請異議人將車窗搖下來，當時異議人確實
    未繫安全帶，攔停前車子行駛中，其就沒有看到異議人未繫
    安全帶，其攔停異議人時，沒有發現異議人有將安全帶解開
    的動作，之後渠等指示異議人至右邊停車，其有隨後跟上告
    知檢查點警員異議人未繫安全帶，警員胡晉傑就依法開單告
    發。攔查時，異議人沒有下車，其指示異議人至右側路邊檢
    查區停車後，其有跟到檢查區，有跟異議人說他未繫安全帶
    ，異議人仍不下車，異議人有講話，但未提及未繫安全帶的
    事等語（見本院卷第21、22頁），核與證人即舉發警員胡晉
    傑（原名胡明遠）到庭具結證述：其在台一線中正大路280
    號前北上車道執勤，當時是擴大臨檢，渠等縮減內線車道，
    利用外線車道做為攔查的地點，是逐輛清查，有問題的就請
    駕駛人到路邊停車，當時攔截點的同事發現異議人駕駛貨車
    ，遠遠就看到異議人未繫安全帶，就請異議人開到路邊檢查
    點接受檢查，並向渠等比異議人未繫安全帶，攔截點的同事
    也有也有過來，其有看到異議人未繫安全帶，並再次告知異
    議人未繫安全帶，異議人就在那邊不動，異議人有說話，有
    說「你們不抓走私的，只抓這些市民百姓的違規」等語，但
    未主張其有繫安全帶。渠等請異議人下車，異議人就不下車
    ，渠等有告知拒簽沒關係，舉發單上會寫拒簽，異議人有收
    舉發單等語（見本院卷第15、16頁）大致相符，本院觀諸證
    人張家麟、胡晉傑上開證述內容，渠等已明確就當日攔停查
    獲異議人未繫安全帶及舉發之過程證述綦詳，且尚無違反經
    驗或論理法則之處，又渠等身為警察人員，於執行公務時，
    本身即受有行政懲處責任之監督，渠等與異議人既不相識，
    復無怨隙，應無在執行勤務中，刻意捏造事實舉發素不相識
    、毫無冤仇之異議人之動機與必要，再渠等於負有具結義務
    並可能受刑法偽證罪處罰之情形下，仍於法庭上為前揭證言
    ，渠等所為證言之憑信性應可獲得擔保，洵堪採信；再證人
    張家麟身為執行交通、治安勤務之警員，觀察能力應較一般
    人更為專注，而如上所述，其係於攔停異議人，異議人依其
    指示搖下車窗時發現異議人未繫安全帶，則依其所處位置、
    距離、視線，理應不會有誤認異議人未繫安全帶之情事，況
    警員取締交通違規行為，本與民眾立於潛在之對立關係，為
    避免引發民怨或爭議，而影響自身勤務之執行及警方執法之
    威信，衡情應會謹慎將事，在得以確定民眾違規事實之前提
    下，始予掣單舉發，而異議人復未提出其他事證足資證明本
    件警方有捏造事實、違法取締之情事，則警員本其維護交通
    秩序、安全職責所為之舉發，自應受到合法、正確之推定。
    再衡諸一般生活經驗，駕駛人駕車時若有繫安全帶，除非要
    下車，鮮少有在路途中無故將安全帶解開者，而依前揭證人
    張家麟、胡晉傑之證詞，可知本件異議人被臨檢、取締時並
    無下車之意，是異議人應非在被警方攔停、取締時方將其安
    全帶解開，復佐以異議人經警告知其未繫安全帶時，並未立
    即對此提出異議之事後反應，此亦有證人張家麟、胡晉傑前
    開證詞為憑，足認異議人於為警攔停前，即有駕車未繫安全
    帶之違規事實。異議人空言辯稱其有繫安全帶，應係卸責之
    詞，無可採信。
(二)、又異議人雖另指摘本件警方臨檢、盤查不合法，已違反釋字
    第535 號解釋，警方對其攝影已侵害其隱私權等語。惟觀之
    司法院大法官會議釋字第535 號解釋意旨，除再度闡釋行政
    機關限制人民權利時，應注意遵守比例原則等相關意旨外，
    並未禁止警察執行路檢勤務，此觀其解釋文：「…（警察勤
    務）條例有關臨檢之規定，並無授權警察人員得不顧時間、
    地點及對象任意臨檢、取締或隨機檢查、盤查之立法本意。
    除法律另有規定外，警察人員執行場所之臨檢勤務，應限於
    已發生危害或依客觀、合理判斷易生危害之處所、交通工具
    或公共場所為之…」，申言之，苟警員並非恣意於不顧時間
    、地點及對象之情形下任意臨檢，並注意遵守比例原則，依
    循相關法律之規定為之，要非不得以路檢方式達成其維護社
    會秩序之目的，先予敘明。又按警察於公共場所或合法進入
    之場所，得對於行經指定公共場所、路段及管制站者查證其
    身份；前項第六款之指定，以防止犯罪，或處理重大公共安
    全或社會秩序事件而有必要者為限。其指定應由警察機關主
    管長官為之。又警察依前條規定，為查證人民身份，得採取
    下列之必要措施：一、攔停人、車、船及其他交通工具。二
    、詢問姓名、出生年月日、出生地、國籍、住居所及身份證
    統一編號等。三、令出示身份證明文件。四、若有明顯事實
    足認其有攜帶足以自殺、自傷或傷害他人生命或身體之物者
    ，得檢查其身體及所攜帶之物，警察職權行使法第6 條第1
    項第6 款、第2 項、第7 條第1 項分別定有明文。本件臨檢
    既為警方本於上級主管指示，在易肇事之台一線中正大路
    280 號前（三岔路口中油加油站對面）執行「擴大取締酒駕
    、分局頒擴大臨檢」專案勤務，此經證人張家麟、胡晉傑於
    本院訊問時證述明確（見本院卷第16頁背面、第22頁），並
    有上開屏東縣政府警察局枋寮分局執行「擴大取締酒駕、分
    局頒擴大臨檢」專案勤務規劃表1 份在卷可參，揆諸前開說
    明，本件警員在其主管長官指定之路段，攔停異議人所駕車
    輛及盤問異議人之身分資料等，因而查獲其未繫安全帶之違
    規情事而予以舉發，於法尚無不合，異議人此部分辯解尚非
    有據。再者，證人張家麟、胡晉傑已一致證稱當時並未以錄
    影機拍攝取締異議人之過程（見本院卷第16、22頁），而異
    議人亦無證據證明此節，是實難認本件警方有侵害其隱私權
    ，併此敘明。
(三)、至於本件舉發固無照片或攝影紀錄為證，然交通警察掣單舉
    發違反道路交通管理處罰條例所列違規事實，本質上為行政
    處分，係公務員基於職務上權力，依法就特定之具體事件所
    為具公法上效果之單方面行政行為，基於公務員為公法上行
    為具有公信力之原則，該行政行為當可被推定為真正，其據
    以依法處分之事實認定亦為正確無誤，本此公信原則，立法
    者乃賦予行政機關制定違反道路交通事件統一裁罰基準及處
    理細則，使執行勤務員警得當機處分，以達其維護交通秩序
    、安全之行政目的，反之，若謂公務員一切行政行為均需預
    留證據以證其實，則國家行政勢必窒礙難行，是本件舉發員
    警本其維護交通秩序、安全職責所為之舉發，雖未照相存證
    ，亦應受到合法、正確之推定。此外，員警稽查違反道路交
    通安全規則之各種違規行為，本有不同之執行方法，就闖紅
    燈而言，單憑執勤員警之目視應即可確定，並非每件違規行
    為均須以照相舉發，始可認定之，此在數量龐大且突發狀況
    較多之交通事件中尤然，不因未經拍照存證或其他科學方法
    舉證而有異。是以本件舉發固無採證相片或錄影，亦不得逕
    認舉發係違法或有誤，附此敘明。
五、綜上所述，異議人確有於上開時地，駕駛上開自用一般大貨
    車行駛於一般道路上未繫安全帶之違規行為，從而，原處分
    機關依100 年5 月11日修正後之道路交通管理處罰條例第31
    條第1 項前段規定，裁罰異議人罰鍰1,500 元，核無違誤，
    異議人仍執前詞提起本件聲明異議，並無理由，應予駁回。
據上論斷，依道路交通管理處罰條例第87條第2 項、道路交通事
件處理辦法第18條，裁定如主文。
中    華    民    國   100    年    12    月    26    日
                  交通法庭    法  官  陳秀慧
以上正本證明與原本無異。
如不服本裁定應於收受送達後5 日內向本院提出抗告書狀敘述抗
告之理由抗告於台灣高等法院高雄分院。
中    華    民    國   100    年    12    月    26    日
                              書記官  蔡語珊